臺灣嘉義地方法院交通事件裁定　　　　　　　　　　九十一年度交聲字第二六號
　　原處分機關　交通部公路總局嘉義區監理所
　　異　議　人
　　即受處分人　乙○○
右列異議人即受處分人因違反道路交通管理處罰條例案件，對於原處分機關即交通部
公路總局嘉義區監理所民國九十一年七月八日所為之裁決（嘉監五字第裁七０—Ｌ0
0000000號、七０—Ｉ00000000號、七０—Ｍ00000000號、
七０—Ｌ00000000號）聲明異議，本院裁定如左：
    主  文
原處分撤銷。
乙○○不罰。
    理  由
一、本件原處分機關移送意旨略以：本件牌照號碼七Ｕ—七三七號自大貨車原登記汽
    車所有人為太億商行，該車分別於如附表所示之時、地為違規事實，經附表所示
    之舉發單位及各以違規單字號移送本站處理，惟因太億商行陳稱該車輛已於民國
    九十年四月二十七日出售予乙○○，並提出買賣契約書，則該車輛於違規日期前
    ，已由太億商行出售予使用人乙○○，本所乃於九十年九月七日爰依道路交通管
    理處罰條例第八十五條第一項之規定，以應歸責於使用人乙○○，依該條例第二
    十一條之一第一項第一款、第十二條第一項第九款，裁決受處分人如附所示金額
    之罰鍰等語。
二、受處分人聲明異議意旨則以：本件牌照號碼七Ｕ—七三七號自大貨車原為太億商
    行所有，已於九十年五月二日出售並交付予異議人接管，惟迄未辦理過戶，嗣因
    甲○○於同年八月間未經異議人同意，私自將該車輛駛離，供其自己使用，雖經
    數次催討均拒絕返還，異議人已向台灣嘉義地方法院檢察署提起侵占告訴，而該
    車輛在違規期間，均係甲○○在保管使用，前揭違規事實雖確係由甲○○所為，
    然屬不可歸責於異議人所致，故應處罰實際使用人甲○○，而准予撤銷原處分等
    語。
三、經查：
（一）本件駕駛人甲○○於九十一年二月二十四日迄同年三月二十一日駕駛前揭牌照
      號碼七Ｕ—七三七號自大貨車，分別於如附表所示之時、地為違規事實，經附
      表所示之舉發單位舉發，並各以違規單字號移送，嗣經原處分機關援引道路交
      通管理處罰條例第八十五條第一項、第二十一條之一第一項第一款、第十二條
      第一項第九款，裁決受處分人如附所示金額之罰鍰等情，為異議人所坦承，並
      經證人甲○○到庭證述無訛，復有交通部公路總局嘉義區監理所九十年七月八
      日嘉監五字第裁七０—Ｌ00000000號、七０—Ｉ00000000號
      、七０—Ｍ00000000號、七０—Ｌ00000000號裁決書、舉發
      違反道路交通管理事件通知單（裁決書及舉發通知單正本附於該局嘉義區監理
      所處理交通違規聲明異議案件卷宗內）收受通知聯者為甲○○之簽名在卷足憑
      ，是駕駛人甲○○前開違規事實，自堪信為真實。
（二）次查，前揭自大貨車原為太億商行所有，已於九十年四月二十七日出售予買受
      人乙○○，並於同年五月二日將該車輛交付予乙○○等情，此為異議人所自承
      ，並據提出買賣契約書一份附卷，復有交通部公路總局台中區監理所彰化監理
      站九十一年三月二十六日（九一）中監彰字第九一三五三二五號函暨汽車買賣
      合約書、太億商行聲明啟事剪報、陳述單影本各一份附卷。足認前開車輛，確
      實已賣斷並交付予異議人，雖該車並未辦理過戶登記，惟按動產物權之讓與，
      將動產交付即生效力，民法第七百六十一條第一項定有明文，故該車既已交付
      買受人，則該車之所有權人應為買受人無疑。是以異議人此部分所辯，尚堪採
      信。
（三）按汽車牌照業經報銷、報停、吊銷仍行駛者，處汽車所有人新臺幣三千六百元
      以上七千二百元以下罰鍰，並禁止其行駛；又汽車駕駛人駕駛聯結車、大客車
      、大貨車，未領有駕駛執照駕車者，汽車所有人及駕駛人各處新臺幣四萬元以
      上八萬元以下罰鍰，並當場禁止該汽車駕駛人繼續駕駛及扣留其車輛牌照，道
      路交通管理處罰條例第十二條第一項第八款、第二十一條之一第一項第一款定
      有明文。上開規定之立法意旨係針對汽車牌照業經繳銷或未符合駕駛資格而駕
      駛大貨車之行為將嚴重危害道路交通安全，對於社會之衝擊至為深鉅，故增訂
      汽車所有人及汽車駕駛人連坐處罰之規定並予提高罰鍰額度，其同處分汽車所
      有人，以規範汽車所有人善盡管理之責，對於該車駕駛人更應有駕駛前之檢查
      ，以確保其符合駕駛資格之責任，雖有防範違規於未然之目的，然仍須汽車所
      有人未善盡管理，而有可歸責於汽車所有人或使用人之事由所致，則併予處罰
      之，始符合上開規定之規範意旨。本件自大貨車如前述雖已由太億商行出售交
      付異議人，惟證人李春亭於本院調查時到庭證稱：該車輛係乙○○所購買，乙
      ○○買回使用不到一個月，車輛就被甲○○拿去使用，甲○○並未經乙○○同
      意就將車輛開走，也不出面處理，原先乙○○要告甲○○竊盜，伊因兄弟勸他
      不要告甲○○等語甚明（見九十一年九月二十三日訊問筆錄）；復參以異議人
      因甲○○未經其同意私自駛離該車輛，並占為已用，已向台灣嘉義地方法院檢
      察署對甲○○提起刑事侵占告訴等情，亦為證人甲○○到庭所自承，並有該檢
      察署刑事傳票影本一份附卷，是以異議人此部分所辯，亦堪採信。是審酌前揭
      自大貨車駕駛人甲○○未經異議人乙○○同意，即擅自予以占有使用，並拒絕
      返還，則異議人對於上開車輛已無任何實質支配、管理權限，自無從注意甲○
      ○是否確有合法、有效、可得使用之駕照，及得在牌照遭繳銷後，禁止其行駛
      ，嗣異議人因其車輛遭擅自占用，已對占用人甲○○提起刑事告訴，足認異議
      人對該車輛尚無管理上之疏失，則有關該車輛之前揭違規之事實，自難認有可
      歸責於異議人，原處分機關援引道路交通管理處罰條例第八十五條第一項、第
      二十一條之一第一項第一款、第十二條第一項第九款，裁處異議人如附所示罰
      鍰之處分，即與前揭規範意旨不合，自難認為允洽。
（四）綜上所述，原處分機關未予斟酌是否有可歸責於車輛買受人即異議人之情形，
      遽為如附表所示之裁處，稍嫌速斷。從而，原處分機關之前揭裁罰自難認為合
      法，本件異議為有理由，原處分應予撤銷，並另行諭知受處分人不罰。
四、據上論斷，應依道路交通案件處理辦法第二十條前段，裁定如主文。
中      華      民      國      九十一    年    十二    月      十八    日
                                  臺灣嘉義地方法院交通法庭
                                        法  官  李  文  輝
右正本證明與原本無異。
如不服本裁定，應於裁定送達後五日內向本院提出抗告狀（應附繕本）。
中      華      民      國      九十一    年    十二    月      十八    日
                                        書記官  林  育  興
